【裁判字號】    98,上易,54
【裁判日期】    981111
【裁判案由】    請求交付停車位
【裁判全文】
臺灣高等法院高雄分院民事判決          98年度上易字第54號
上  訴  人   戊○○
             丙○○
上列二人共同
訴訟代理人   丁○○○  住同上
             李文禎律師
             黃如流律師
             黃小舫律師
被上訴人     屏東市富有名店管理委員會
                       設屏東縣屏東市○○路165號
法定代理人   乙○○    住同上
被上訴人     甲○○    住屏東縣屏東市○○路141號4樓之2
上列二人共同
訴訟代理人   林伯祥律師
             王銘鈺律師
上列當事人間請求交付停車位事件，上訴人對於民國97年12月31
日台灣屏東地方法院97年度訴字第435 號第一審判決提起上訴，
本院於98年10月28日言詞辯論終結，判決如下：
    主      文
上訴駁回。
第二審訴訟費用由上訴人負擔。
    事實及理由
一、上訴人起訴主張：上訴人戊○○所有屏東市○○路153 號2
    樓之2 房屋及上訴人丙○○所有同路159 號6 樓之1 房屋，
    同在「富有名店廣場」大樓（下稱系爭大樓），並皆擁有一
    個停車位。因上訴人2 人之房屋原先出租予仁愛補習班，故
    未停車，直到仁愛補習班退租後再出租他人，始發現戊○○
    （買受訴外人崔麗容之法拍屋）所有停車位地下三樓編號55
    號（下稱B3-55 號），與大樓內另住戶張曉玲重複；上訴人
    丙○○所有停車位地下三樓編號29號（下稱B3-29 號），與
    大樓內另住戶朱美娟重複。嗣後經發覺被上訴人甲○○占用
    地下三樓編號B3-17 號（下稱B3-17 號）停車位，而地下二
    樓編號B2-7號（下稱B2-7號）目前無人使用，故被上訴人屏
    東市富有名店管理委員會（下稱管委會）應將系爭大樓B3-1
    7 號或B2-7號之停車位交付上訴人戊○○使用。又被上訴人
    甲○○之停車位原為地下三樓編號53號（下稱B3-53 號），
    因其向管委會申請變更為地下二樓編號18號（下稱B2-18 號
    ）停車位，故被上訴人甲○○應將系爭大樓B3-53 號或B2-1
    8 號之停車位交付上訴人丙○○使用等情。爰依民法第184
    條第1 項前段、第179 條及第767 條前段之規定，求為命：
    (一)被上訴人管委會應將系爭大樓B3-17 號或B2-7號之停車位
    交付上訴人戊○○使用。(二)被上訴人甲○○應將系爭大樓B3
    -53 號或B2-18 號之停車位交付上訴人丙○○使用之判決（
    原審為上訴人敗訴之判決，上訴人不服，提起上訴）。上訴
    聲明：(一)原判決廢棄。(二)被上訴人管委會應將系爭大樓B3-
    17號或B2-7號之停車位交付上訴人戊○○使用。(三)被上訴人
    甲○○應將系爭大樓B3-53 號或B2-18 號之停車位交付上訴
    人丙○○使用。（上訴人戊○○於本院變更請求管委會應將
    系爭大樓編號B3-56 號停車位交付戊○○使用，及上訴人丙
    ○○於本院變更請求甲○○應將系爭大樓編號B3-17 號停車
    位交付丙○○使用部分，本院另以裁定駁回）。
二、被上訴人則以：上訴人戊○○並未證明其就系爭大樓B3-17
    號及B2-7號之停車位擁有所有權或使用權。上訴人戊○○雖
    提出前手崔麗容之房屋買賣契約，惟未提出車位買賣契約書
    ，而該房屋買賣契約係以顯不相同之字跡與印鑑於買賣契約
    上第1 條1.房屋部分最後加註之「車位編號：B3-55 號」字
    樣，且該「55號」數字似被塗改成「5 號」，光是記載之車
    位數字已與上訴人戊○○之主張擁有專用權之車位不同。況
    被上訴人管委會亦非編號B3-17 號車位之所有權人，根本無
    權將他人之財產交付予上訴人；而B2-7號之停車位為全體區
    分所有權人共有目前已出租使用中，上訴人戊○○請求被上
    訴人管委會應將系爭大樓B3-17 號或B2-7號之停車位交付上
    訴人戊○○使用，顯屬無理。又上訴人丙○○亦未證明其就
    系爭大樓B3-53 號及B2-18 號之停車位有何專用權，依上訴
    人丙○○提出之房屋買賣契約書，其上第1 條1.房屋部分最
    後加註之「車位編號：B3-29 號」之字跡與其上所蓋之「張
    邱有富」之印鑑，均與該契約上其他字跡與印鑑不相符且無
    日期記載，應係事後偽造。上訴人丙○○前曾就系爭停車位
    向法院起訴請求訴外人朱美娟返還，經原審以96年度訴字第
    85號判決上訴人丙○○敗訴確定，至被上訴人甲○○所有B3
    -53 號之車位係被上訴人甲○○購入並已辦理登記，而B2-
    18號車位係被上訴人甲○○於95年1 月起以每月新台幣（下
    同）1,000 元加清潔費300 元，向管委會承租供父親洪清景
    使用等語，資為抗辯。並答辯聲明：駁回上訴。
三、兩造不爭執事項：
  (一)屏東市○○路153 號2 樓之2 房屋，為上訴人戊○○所有，
    係由拍賣取得原為訴外人崔麗容所有之房屋。
  (二)屏東市○○路159 號6 樓之1 房屋，為上訴人丙○○所有。
四、兩造爭執事項：(一)上訴人戊○○有無系爭大樓B3-17 號或B2
    -7號停車位之使用權？(二)上訴人丙○○有無系爭大樓B3-53
    號或B2-18 號停車位之使用權？
  (一)按公寓大廈之共用部分，係指公寓大廈專有部分以外之其他
    部分及不屬專有之附屬建築物，而供共同使用者而言；各區
    分所有權人按其共有之應有部分比例，對建築物之共用部分
    及其基地有使用收益之權，但另有約定者從其約定，公寓大
    廈管理條例第3 條第4 款、第9 條第1 項分別定有明文。而
    所謂另有約定者，包括同法第3 條第5 款所定共用部分經約
    定供特定區分所有權人使用之約定專用部分在內。是公寓大
    廈之公共設施，倘經區分所有權人約定為特定區分所有權人
    專用，則該區分所有權人使用該特定專用部分，即屬有權使
    用。次按公寓大廈之地下室停車位，有僅就地下室停車位部
    分獨立編列建號而不與其他公共設施編列同一建號者；有與
    其他公共設施（例如頂樓等）共同編列同一建號者。前述第
    一種地下室停車位，倘區分所有權人不需停車位，即不須購
    買該地下室共同使用部分即該獨立建號建物之應有部分；第
    二種地下室停車位，因全部公共設施編列同一建號，屬同一
    不動產，則區分所有權人縱未購買停車位，亦因公共設施應
    有部分係抽象存在於全部共有物上，故其應有部分當及於地
    下室停車位部分。查系爭大樓之公共設施只編列屏東市街○
    段○ ○段464 建號，有建物登記謄本及屏東縣屏東地政事務
    所函各2 份附卷可稽（見原審卷第9 、121 、179 至257 頁
    ），其地下室之停車位係附屬於該公共設施，故應由系爭大
    樓之區分所有權人全體共有，核屬上開第二種停車位之性質
    ，各停車位由何人專用，端視該大樓是否訂有分管協議（契
    約）而定，即以停車位證明書或文件，來表彰約定專用部分
    誰屬。
  (二)復按公寓大廈之買賣，建商與各承購戶分別約定，該公寓大
    廈之共用部分或其基地之空地由特定共有人使用者，除別有
    規定外，應認共有人間已合意成立分管契約（最高法院91年
    度台上字第2477號判決要旨參照）。又區分所有建物之共同
    使用部分，性質上係屬共有，共有人將各相關區分所有專有
    部分之建物所有權移轉時，依土地登記規則第72條第2 款規
    定（修正前），其共同使用部分之所有權亦隨之移轉。各共
    有人對於該共同使用部分之設施，雖可依其共有部分之經濟
    目的加以使用，或約定分管，但使用權為所有權之積極權能
    之一，不得與所有權分離而單獨為買賣之標的。地下室車位
    共同使用部分，與建物專有部分具有密不可分之主從關係，
    建物專有部分所有人，不得將共同使用部分之車位使用權單
    獨出售他人，或保留車位使用權而將建物專有部分出售他人
    （最高法院81年度台上字第2962號、85年度台上字第569 號
    判決要旨參照）。
  (三)茲就上訴人戊○○、丙○○主張有上開系爭大樓停車位之使
    用權，是否有理，分述如下：
  1.上訴人戊○○部分：查依上訴人戊○○提出建商金又樺公司
    與訴外人崔麗容就屏東縣屏東市○○路153 號2 樓之2 房屋
    及坐落土地所訂立之買賣契約書，第1 條1.(1)最末句係記載
    ：「車位編號：B3-5號」，有買賣契約書影本1 份可憑（見
    原審卷第70頁）。上開房地嗣經法院拍賣，而由上訴人戊○
    ○拍得，業經原審調閱該院87年度執字第3977、3978號卷宗
    查核屬實；徵之強制執行法上之拍賣應解釋為買賣之一種，
    即拍定人為買受人，拍賣機關則代替債務人立於出賣人之地
    位。縱認前開買賣契約書上有關車位編號：B3-5號之記載屬
    實，則依前揭說明，上訴人戊○○與系爭大樓其他住戶間所
    成立之分管契約，充其量僅及於「B3-5號」車位（此部分車
    位，上訴人戊○○已另提起確認停車位使用權存在訴訟，經
    原審以96年度訴字第85號判決其敗訴，嗣經其上訴，現由本
    院審理中），而不及於其所主張之B3-17 號或B2-7號車位。
    此外，上訴人戊○○復無法提出證據證明其與其他住戶間就
    B3-17 號或B2-7號車位，有成立分管契約，堪認其應無該2
    車位之使用權。
  2.上訴人丙○○部分：查依上訴人丙○○提出其與金又樺公司
    就屏東市○○路159 號6 樓之1 房屋及坐落之土地所訂立之
    買賣契約書，第1 條1.(1)最末句係記載：「車位編號：B3-2
    9 號」，有買賣契約書影本1 份可憑（見原審卷第50頁）。
    縱認上開買賣契約書上有關車位編號：B3-29 號之記載屬實
    ，依前揭說明，上訴人丙○○與系爭大樓其他住戶間所成立
    之分管契約，充其量僅及於「B3-29 號」車位（此部分車位
    ，上訴人丙○○曾另提起確認停車位使用權存在訴訟，經原
    審以96年度訴字第85號判決其敗訴確定），而不及於其所主
    張之B3-53 號或B2-18 號車位。此外，上訴人丙○○復未提
    出證據證明其與其他住戶間就B3-53 號或B2-18 號車位，有
    成立分管契約，堪認其應無該2 車位之使用權。
五、綜上所述，上訴人2 人依民法第184 條、第179 條及第767
    條之規定，上訴人戊○○請求被上訴人管委會應將系爭大樓
    B3-17 號或B2-7號之停車位交付上訴人戊○○使用，上訴人
    丙○○請求被上訴人甲○○應將系爭大樓B3-53 號或B2-18
    號之停車位交付上訴人丙○○使用，均為無理由，不應准許
    。原審為上訴人2 人敗訴之判決，並無不合。上訴意旨，指
    摘原判決不當，求予廢棄改判，為無理由，應予駁回。
六、據上論結，本件上訴為無理由，依民事訴訟法第449 條第1
    項、第78條、第85條第1 項前段，判決如主文。
中    華    民    國    98    年    11    月    11    日
                            民事第五庭
                                審判長法官  蔡明宛
                                法      官  魏式璧
                                法      官  曾錦昌
以上正本證明與原本無異。
本件不得上訴。
中    華    民    國    98    年    11    月    11    日
                                書  記  官  梁美姿


司法院資訊處製作；財團法人民間司法改革基金會備份。
